【裁判字號】    99,勞簡上,2
【裁判日期】    990616
【裁判案由】    給付承攬報酬
【裁判全文】
臺灣臺北地方法院民事判決             99年度勞簡上字第2號
上  訴  人  永達保險經紀人股份有限公司
法定代理人  甲○○
訴訟代理人  乙○○
被上訴人    丙○○
上列上列當事人間請求給付承攬報酬事件，上訴人對於中華民國
九十八年十一月二十六日臺灣臺北地方法院臺北簡易庭98年度北
勞簡字第225號第一審判決提起上訴，本院於九十九年六月二日
言詞辯論終結，判決如下：
    主  文
上訴駁回。
第二審訴訟費用由上訴人負擔。
    事實及理由
一、被上訴人起訴主張：兩造於民國(下同)89年11月1日簽訂委
    任保險承攬契約書，約定由伊為上訴人招攬保險業務，上訴
    人則應依「業務制度」第拾貳章第一條規定於每月28日發放
    前一月份之承攬報酬，惟上訴人自97年11月28日起即未依約
    按月給付報酬，嗣經被上訴人向上訴人申請而於98年4月16
    日終止。惟上訴人積欠被上訴人97年10月、11月、12月、98
    年1月之承攬報酬各為新臺幣（下同）一萬零四百九十一元
    、七千七百八十元、四萬二千七百零三元、四萬一千三百三
    十八元及98年1月年終獎金一萬三千七百六十五元，共計十
    一萬六千零七七元，爰提起本訴請求上訴人如數給付。並聲
    明：上訴人應給付被上訴人十一萬六千零七十七元，及其中
    一萬零四百九十一元部分自97年11月29日起、七千七百八十
    元部分自97年12月29日起、四萬二千七百零三元部分自98年
    年1月29日起、四萬一千三百三十八元部分自98年3月1日起
    、一萬三千七百六十五元部分自98年3月1日起均至清償日止
    按年息5%計算之利息。
二、上訴人方面則辯以：兩造就被上訴人所招攬之保戶黃淑玲向
    保險局申訴被上訴人行銷不實、偽造文書等事件，被上訴人
    曾於協談過程中口頭承諾願賠償上訴人六十八萬元，被上訴
    人迄未履行承諾，乃按月扣除其報酬，而被上訴人請求98年
    1 月份之年終獎金，已包含在97年度之承攬報酬內。縱被上
    訴人本件請求屬實，上訴人亦得以所受損害六十八萬元與本
    件十一萬六千零七十七元之請求互為抵銷。
三、原審判決上訴人應給付被上訴人十萬二千三百十二元，及其
    中一萬零四百九十一元部分自九十七年十一月二十九日起、
    七千七百八十元部分自九十七年十二月二十九日起、四萬二
    千七百零三元部分自九十八年一月二十九日起、四萬一千二
    百三十八元部分自九十八年三月一日起均至清償日止，按年
    息百分之五計算之利息。被上訴人其餘之訴駁回。駁回部分
    （即年終獎金一萬三千七百六十五元）未據被上訴人提起上
    訴，業已確定。上訴人提起上訴，並聲明：原判決廢棄。被
    上訴人在第一審之訴駁回。被上訴人則聲明：上訴駁回。
四、兩造不爭執之事實及證據：
(一)被上訴人主張兩造於八十九年十一月一日起簽訂卷附委任保
    險承攬契約書，約定由被上訴人為上訴人招攬保險業務，上
    訴人應依委任保險承攬契約書所附「業務制度」第拾貳章第
    一條規定，於每月二十八日發放前一月份之承攬報酬予被上
    訴人。此有上訴人提出之委任保險承攬契約書（見原審卷第
    6、18頁）可證。
(二)系爭承攬契約嗣經被上訴人向上訴人申請，於九十八年四月
    十六日起終止，並有上訴人提出之承攬契約終止暨移交申請
    書與被上訴人出具之通知（見原審卷第12、13頁）各一件可
    佐。
(三)被上訴人主張上訴人至系爭承攬契約終止日止，已積欠九十
    七年十月、十一月、十二月、九十八年一月之承攬報酬（分
    別為：一萬零四百九十一元、七千七百八十元、四萬二千七
    百零三元、四萬一千三百三十八元），亦有「永達保險經紀
    人股份有限公司業務連繫函」四紙、存證信函一紙（見原審
    卷第14-17頁、第19頁）可考。
(四)被上訴人與伊所招攬之保戶黃淑玲間曾有簽名的糾紛，黃淑
    玲因之向保險局申訴被上訴人行銷不實、偽造文書等，被上
    訴人乃與之進行協談，後來協商並未成立等情，業經證人李
    固宇於原審結證在卷（見原審卷第50-52頁），並有證人提
    出之「永達保險經紀人股份有限公司業務連繫函」一件（見
    原審卷第54頁）可參。
(五)以上各情均為兩造所不爭執（見本院審卷第25-26頁），應
    可信為真實。
五、本件被上訴人請求上訴人給付積欠被上訴人97年10月間起至
    98年1月間止之承攬報酬（十萬二千三百十二元）及法定遲
    延利息，則為上訴人所拒，並以前揭情詞置辯。是本件之爭
    點厥為：被上訴人有無作出願給付上訴人六十八萬元之承諾
    ？上訴人提出以其所受損害六十八萬元之範圍內，與被上訴
    人本件之報酬請求互相抵銷之抗辯，有無理由？茲分述如下
    ：
(一)本件上訴人抗辯被上訴人承諾願給付上訴人六十八萬元，固
    據其提出證人即其受雇人李固宇之證詞及李固宇與被上訴人
    間之電話錄音暨譯文表為證，惟為被上訴人否認。經查，由
    證人李固宇於原審所為之證詞以觀，僅能證明訴外人即投保
    客戶黃淑玲與被上訴人間有保單代簽名等糾紛，因該保戶主
    張被上訴人所銷售之保單無效、要求退費，透過立委開協調
    會，後來協商破局，這事情當時沒有結局等語（見原審卷第
    51-52頁），足見兩造與訴外人黃淑玲於97年9月18日所行之
    協商並未成立。自難認被上訴人有於協商時為願給付訴外人
    黃淑玲或上訴人六十八萬元之承諾。
(二)上訴人雖主張伊業已因此客訴事件給付訴外人即保戶黃淑玲
    二百五十萬元，並提出金管會函、業務聯繫表、調解筆錄保
    戶申訴函、會議紀錄、存證信函等件（見本院卷第45-70頁
    ）為證，惟參之上訴人提出之金管會函、業務聯繫表、調解
    筆錄保戶申訴函、會議紀錄、存證信函等件，可見訴外人黃
    淑玲申訴之對象係上訴人及被上訴人，並非僅針對被上訴人
    一人，而觀之上訴人提出訴外人黃淑玲之聲明書（見本院卷
    第100-102頁），足證在97年10月24日與訴外人黃淑玲雙方
    達成和解者，僅係申訴對象之一之上訴人，並未包含被上訴
    人，被上訴人既未參與該次商，被上訴人顯非該次成立和解
    之當事人，解決方案（即由上訴人給付二百五十萬元）之內
    容亦與被上訴人無涉，是上訴人執此主張被上訴人應負擔該
    二百五十萬元中之六十八萬元，即屬乏據。
(三)至上訴人所提之電話談話錄音光碟暨其譯文表，核其內容無
    非係證人李固宇於97年10月28日向被上訴人建議、勸說被上
    訴人提供六十八萬元作為賠償以避免被追回佣金之對談；被
    上訴人在電話對談中則先表明伊與主管談過、公司的處理方
    式好像不是如此，被上訴人並無任何願給付上訴人六十八萬
    元之意思表示至明。上訴人雖云電話錄音中顯示被上訴人已
    經知道補償金的方案，所以才會提出質疑，且在譯文的第四
    頁、第五頁裡面有出現被上訴人說「好」之字眼，可見係兩
    造業已達成給付之合意，惟為被上訴人否認。經查，前開電
    話錄音譯文第二頁部分自末三行起至第三頁部分、第四頁最
    後七行之部分，均係證人李固宇企圖說服被上訴人向公司提
    出願意負擔六十八萬元之提議；並強調：這六十八萬元是要
    總經理幫忙談的部分，讓被上訴人只要負擔六十八萬元即可
    ，否則不只這個數字，一旦上訴人公司董事長同意後，即可
    解決客訴之爭議....。因證人李固宇在該通電話中仍不斷勸
    說被上訴人以六十八萬元來處理本件糾紛，並可以分期付款
    之方式給付六十八萬元，復一再要求被上訴人先寫書面送交
    公司，被上訴人最後不得已方才說：「好」字，此有前開電
    話談話錄音光碟暨其譯文表在卷（見本院卷第33-34頁所附
    之錄音譯文表）可佐，是被上訴人於電話錄音中由一開始之
    不同意、到表示質疑、迄對談進行至後面，已語多無奈，可
    見被上訴人所為之「嗯」、「好」等字，應係敷衍、應付性
    之應答而已，充其量僅能認係被上訴人針對是否先提出書面
    給上訴人公司而為應付式之回應，亦難認被上訴人有於電話
    中為願給付上訴人六十八萬元之真意、承諾或兩造間已達成
    給付之合意。是上訴人執此主張被上訴人應負擔六十八萬元
    ，亦無可取。
六、綜上，本件兩造與訴外人黃淑玲於97年9月18日進行之協商
    既未成立，其後上訴人於同年10月24日自行與訴外人黃淑玲
    達成之和解，被上訴人亦未參與，而該日成立之解決方案復
    未指明被上訴人有何應行負擔之部分，是該解決方案亦與被
    上訴人無涉。至上訴人提出之電話談話錄音光碟，則係證人
    李固宇於前揭和解成立後之97年10月28日建議、勸說被上訴
    人分擔六十八萬元時所為，此外，上訴人亦未能舉證明被上
    訴人何時有為願給付上訴人六十八萬元之承諾，是上訴人執
    此主張被上訴人已承諾應行分擔上訴人願給付訴外人二百五
    十萬元中之六十八萬元，並以此六十八萬元與被上訴人本件
    之報酬請求（共十萬二千三百十二元）相互抵銷，即難憑取
    。從而，被上訴人請求上訴人給付報酬（共十萬二千三百十
    二元）及其法定遲延利息，為有理由，應予准許。原審為上
    訴人敗訴之判決，並無不合。上訴意旨指摘原判決不當，求
    予廢棄改判，為無理由，應予駁回。
七、因本案事證已臻明確，兩造其餘主張、陳述及所提之證據，
    經本院審酌後，認與判決結果不生影響，爰不一一論述，附
    此敘明。
八、據上論結，本件上訴為無理由，依民事訴訟法第436條之1第
    3 項、第449條第1項、第78條，判決如主文。
中    華    民    國    99    年    6    月     16    日
                  勞工法庭審判長法  官  丁蓓蓓
                                法  官  郭美杏
                                法  官  林振芳
以上正本係照原本作成。
本判決不得上訴。
中    華    民    國    99    年    6     月    17    日
                                書記官  陳麗欽

司法院資訊處製作；財團法人民間司法改革基金會備份。
